臺灣嘉義地方法院刑事判決
                                      109年度訴字第536號
公　訴　人　臺灣嘉義地方檢察署檢察官
被　　　告　甲○○


被　　　告　乙○○




選任辯護人　梁家昊律師
選任辯護人　陳澤嘉律師
選任辯護人　林子恒律師
上列被告因家庭暴力傷害案件，經檢察官提起公訴（109 年度偵
字第5722號），本院判決如下：
    主　　文
甲○○共同犯傷害罪，處拘役40日，如易科罰金，以新臺幣一千
元折算1 日。
乙○○共同犯傷害罪，處拘役50日，如易科罰金，以新臺幣一千
元折算1 日。
    犯 罪 事 實
一、甲○○是乙○○的母親，丙○○是乙○○的前夫（於民國10
    8 年6 月24日離婚），甲○○與丙○○為家庭暴力防治法第
    3 條第3 款「曾為直系姻親」、乙○○與丙○○為同法第3
    條第1 款「前配偶」的家庭成員關係。雙方因乙○○、丙○○離婚後續問題進行協商，丙○○與其父母涂○田、李○珍
    應邀於108 年8 月11日下午3 點左右，到嘉義縣○○市○○
    里○○○0 號之17甲○○、乙○○住處與其等商談。乙○○
    、甲○○竟基於共同傷害的犯罪意思聯絡，於丙○○等人剛
    進入住家、引導丙○○入坐沙發時，甲○○率先以呼巴掌方
    式毆打丙○○，但遭丙○○即時擋下。隨後，乙○○即以雙
    手徒手毆打丙○○頭部，同時，甲○○另持蒼蠅拍，以柄抽
    打丙○○背部、身體多處，丙○○因而受有上背部擦傷及挫
    傷、左手肘及前臂挫傷、頭部及臉部挫傷、左腰部挫傷之傷
    害。
二、案經丙○○向臺灣嘉義地方檢察署檢察官提出告訴後偵查起
    訴。
    理　　由
一、證據能力部分
  ㈠依據被告以外之人於審判外之言詞或書面陳述，除法律有規
    定者外，不得作為證據，刑事訴訟法第159 條第1 項定有明
    文。證人即告訴人丙○○家屬涂○田、涂○義於檢察事務官前之
    證述，均屬被告甲○○、乙○○以外之人於審判外之言詞陳述，
    均無證據能力，先予說明。
  ㈡另依據被告以外之人於偵查中向檢察官所為之陳述，除顯有
    不可信之情況者外，得為證據，刑事訴訟法第159 條之1 第
    2 項定有明文。此係以刑事訴訟法規定檢察官代表國家偵查
    犯罪、實施公訴，依法有訊問被告、證人、鑑定人之權，且
    實務運作時，偵查中檢察官向被告以外之人所取得之陳述，
    原則上均能遵守法律規定，不致違法取供，其可信性甚高，
    為兼顧理論與實務，而對被告以外之人於偵查中向檢察官所
    為之陳述，除顯有不可信之情況者外，得為證據。這乃是同
    法第159 條第1 項所謂得作為證據之「法律有規定者」的情
    況之一，為有關證據能力之規定，是屬於證據容許性之範疇
    。本件證人涂○田、涂○義於109 年5 月7 日，分別於檢察官
    前所做的證述，本院審酌並沒有明顯不可信的情形，而且都
    經過證人作證的程序，依法律規定具結，所以均應有證據能
    力。辯護人主張證人涂○田、涂○義於檢察官前所做的證述，
    均無證據能力，並不足以採信。
  ㈢依據刑事訴訟法第159 條之5 第1 項規定：被告以外之人於
    審判外之陳述，雖不符前4 條之規定，而經當事人於審判程
    序同意作為證據，法院審酌該言詞陳述或書面陳述作成時之
    情況，認為適當者，亦得為證據。所以，除上面提到證人涂
    ○田、涂○義於檢察事務官的證述，均應無證據能力；證人涂
    ○田、涂○義於檢察官前的證據，均應有證據能力外，其餘本
    判決下述所引用被告甲○○、乙○○以外之人於審判外之陳述，
    被告2 人及被告乙○○辯護人，於本院審理時均同意該等證據
    具有證據能力（見本院卷第38至39頁）。又考量這些證據資
    料作成時之情況，並無違法不當及證明力明顯過低之情形，
    作為證據應屬適當，依上開規定應認均具有證據能力。
二、認定犯罪事實所憑理由
  ㈠訊據被告甲○○固然承認有於上開犯罪事實欄所載時間、地點
    ，與告訴人發生爭執，並有持蒼蠅拍抽打告訴人，導致告訴
    人受有上開傷害的事實。但辯稱：我有打告訴人，被告乙○○
    沒有出手毆打告訴人等語。被告乙○○固然承認告訴人有於上
    開犯罪事實欄所記載的時間、地點，前往其家中商談離婚後
    續事宜，惟矢口否認有任何傷害犯行，辯稱：我沒有動手打
    告訴人等語。被告乙○○辯護人則為被告乙○○辯稱：證人涂○
    義、涂○田、李○珍、丙○○對於被告乙○○出手打告訴人的證述
    ，均無法合致，可見告訴人對被告乙○○提起本件傷害告訴的
    目的，就是要讓被告乙○○的傷害罪成立，進而告訴人在臺灣
    臺中地方法院所提的撤銷贈與訴訟可以勝訴，所以他們甘冒
    偽證罪的風險，以上開情節讓被告乙○○獲罪等語。
  ㈡被告甲○○與被告乙○○係母女關係，而被告乙○○與告訴人前有
    婚姻關係，已於108 年6 月24日協議離婚，有被告2人個人
    戶籍資料查詢結果可供參考（見他卷第10、11頁）。而被告
    2 人均不否認，所以，被告甲○○與告訴人為家庭暴力防治法
    第3 條第3 款「曾為直系姻親」、被告乙○○與告訴人為同法
    第3 條第1 款「前配偶」的家庭成員關係，是毋庸置疑的。
    雙方因被告乙○○、告訴人離婚後續問題進行協商，告訴人與
    其父母即證人涂○田、李○珍應邀於108 年8月11日下午3 點
    左右，到上開被告2 人住處商談，於告訴人等人剛進入住家
    、引導告訴人入坐沙發時，被告甲○○率先以呼巴掌方式毆打
    告訴人，但遭告訴人即時擋下。隨後，被告乙○○即以雙手徒
    手毆打告訴人頭部，同時，被告甲○○另持蒼蠅拍抽打告訴人
    背部、身體多處的相關事實，分別有：⑴證人涂○義於偵查及
    本院審理中的證述：當天被告甲○○打電話叫我去她家，後來
    告訴人等人進門後，告訴人先坐，被告甲○○要呼告訴人巴掌
    ，告訴人有阻擋，被告甲○○就拿蒼蠅拍打告訴人的身體，背
    部也有，身體一陣亂打，我跟被告甲○○配偶涂○雄就抱著被
    告甲○○說不要這樣，被告乙○○也打告訴人頭部幾下，場面就
    失控了。被告乙○○是用雙手搥打，沒有用工具等語（見交查
    卷第88頁、本院卷第149 至150 、153 至154 頁）。⑵證人
    涂○田於偵查及本院審理中的證述：當天證人涂○義比較早到
    ，我跟告訴人及證人李○珍進門後，還有稍微協商一下，告
    訴人坐在被告2人中間，後來，被告甲○○口氣不好，說「剛
    才電話中是什麼口氣」，就拿蒼蠅拍並用手打告訴人，打了
    頭跟背部，我就急著要把告訴人拉走，還沒拉到告訴人，同
    時被告乙○○就用雙手搥打告訴人的頭部等語（見交查卷第89
    頁、見本院卷第158 至159 、161 至162 頁）。⑶證人李○珍
    於本院審理中的證述：當天是要跟告訴人去跟被告2 人談離
    婚的事，一進去，被告甲○○指引告訴人坐在沙發中間，被告
    2 人分別坐在旁邊，證人涂○田先說一些話，被告甲○○就對
    告訴人呼巴掌，告訴人舉手阻擋，大家就一陣爭執，之後，
    被告甲○○就說「你再擋」、「你再擋」，就拿蒼蠅拍用蒼蠅
    拍的柄抽打告訴人的背部、後腦及手臂，被告甲○○打的同時
    ，被告乙○○就跳到沙發上，緊握雙手打告訴人後腦，一邊打
    一邊說「我怎樣」、「我怎樣」。被告2 人幾乎是同時打告
    訴人，被告甲○○先打，被告乙○○後來加入戰局，被告甲○○用
    蒼蠅拍打告訴人的時候，被告乙○○也同時搥打告訴人，被告
    2 人打告訴人的時間有重疊到，只是被告甲○○先被架開，被
    告乙○○還是持續在打等語（見本院卷第166至167 、170 、1
    72 至173 頁）。⑷告訴人於本院審理中的證述：我進門的時
    候，被告2 人就引導我入座，被告甲○○就問「你剛才什麼態
    度」，我說「我沒有什麼態度」，講完之後，被告甲○○就要
    呼我巴掌，我就阻擋她，她沒有打到我，她說「再擋」、「
    你敢再擋」，被告乙○○就過來開始捶打我，因為我被打的時
    候，我遮擋著，被告甲○○用手或用什麼打，我都不知道。順
    序是被告甲○○先呼我巴掌，被擋之後，被告甲○○就質疑我「
    你敢再擋」，接著被告乙○○就上來打我，被告甲○○也同時發
    難一起打我等語（見本院卷第175 至176 頁）。證人涂○義
    等4 人之上開證述內容，除了被告2 人攻擊先後順序略有不
    同外，其餘例如被告甲○○先呼巴掌經告訴人成功阻擋、再拿
    蒼蠅拍攻擊告訴人、被告乙○○用雙手毆打告訴人頭部等，均
    屬大致相符。而且證人涂○義在本院審理中也作證說：被告
    乙○○與告訴人離婚後，有打訴訟，隱約是聽到看小孩的時間
    ，我沒有很認真的去記這些事情等語（見本院卷第156 至15
    7 頁）。所以，證人涂○義並不知情告訴人對被告乙○○提起
    撤銷贈與訴訟，而有動機冒著偽證罪重刑的風險，為告訴人
    的利益作偽證。另外，告訴人早在109 年3 月12日偵查中向
    檢察事務官證述了相類似的內容；證人涂○田也早在109 年5
     月7 日偵查中向檢察官證述了相類似的內容，都明顯早於1
    09 年8 月7日告訴人向臺灣臺中地方法院民事庭對被告乙○○
    提起撤銷贈與訴訟，所以，這些證人證述的內容，很難說是
    為了後來的撤銷贈與訴訟而說謊。況且，告訴人當天遭被告
    2 人毆打後，隨即於下午4 點20分左右至嘉義長庚醫院急診
    ，對醫生主訴也是說明「10幾分鐘前被前妻及岳母毆打」等
    語，有嘉義長庚醫院109 年6 月3 日函附急診病歷可供參考
    。所以，告訴人應不至於在提起上開撤銷贈與訴訟的大約1 
    年前，就為了1 年後要提起撤銷贈與訴訟而謀劃誣陷被告乙○○。所以證人涂○義等4 人上開證述的內容，應該是可以採
    信的。
  ㈢另外，經本院當庭勘驗告訴人提供之錄音光碟，勘驗結果大
    略為：除交查卷第13至15頁檢察事務官所製作之勘驗筆錄「
    勘驗結果2 」中所記載「應該乙○○出手打丙○○」外，其餘均
    相符，此部分有本院勘驗筆錄及檢察事務官勘驗筆錄可供參
    考（分別見本院卷第39頁、交查卷第13至15頁）。而依據上
    開本院勘驗筆錄、檢察事務官勘驗筆錄記載的情形，大致為
    ：錄音一開始沒有聲音，僅有雜音，於32秒開始，男聲女聲
    說到底怎麼了，之後於55秒至1 分11秒間，有拍打聲，並重
    複說著「我怎樣」、「我怎樣」，之後有男聲女聲說怎麼這
    樣等情節。依據上開錄音內容：有拍打聲，隨即重複說著「
    我怎樣」、「我怎樣」。一般常理上，重複說著「我怎樣」
    、「我怎樣」的人，基於難以忍耐不平的情緒，極有可能會
    同時出手毆打其不平、氣憤的對象，這應該是可以想像的。
    被告乙○○亦在本院審理中坦承其當時有說「我怎樣」、「我
    怎樣」等語（見本院卷第186 頁）。另外證人李○珍在作證
    的過程中，很明確地提到被告乙○○就是一邊說著「我怎樣」
    、「我怎樣」、一邊出手毆打告訴人，這樣的證述內容，均
    與上開錄音內容以及常理的推測相符。再者，依據上開錄音
    內容，當場毆打攻擊告訴人的情節，可能是集中於短短不到
    20秒之間。在短短不到20秒時間內，被告2 人分別出手毆打
    告訴人，而現場當時至少7 人在場（被告2 人、被告乙○○父
    親涂○雄、告訴人、證人涂○義、涂○田、李○珍），同時間涂
    ○雄與證人涂○義拉住被告甲○○，告訴人則分別與被告2 人纏
    鬥，並試圖逃離毆打發生的沙發座位區，可想而知，場面一
    定相當混亂。所以，當時在場的人要就被告2 人毆打的先後
    順序，非常明確而記憶無誤地描述清楚，似乎強人所難。
  ㈣依據上開的論述，本院認為證人涂○義等4 人的證述內容大致
    相符，不能因為部分情節的先後順序不符，就忽略基本事實
    情節，而直接認為證人涂○義等4 人都是為了之後的告訴人
    對被告乙○○撤銷贈與訴訟而故意作偽證。再加上就告訴人提
    出當場錄音光碟，進行勘驗，並有當時告訴人第一時間前往
    就診的急診病歷，加以佐證。所以，證人涂○義等4 人的證
    述是可以採信的。同時，上開急診病歷上的確記載著告訴人
    受到上背部擦傷及挫傷、左手肘及前臂挫傷、頭部及臉部挫
    傷、左腰部挫傷之傷害。因而，本院認為被告2 人當時均有
    出手毆打告訴人，而導致告訴人受到上開傷害的犯罪事實，
    至為明確。被告2 人辯稱：被告乙○○沒有動手打告訴人等語
    ；被告乙○○辯護人則為被告乙○○辯稱：證人涂○義、涂○義、
    李○珍、丙○○對於被告乙○○出手打告訴人的證述，均無法合
    致，可見告訴人對被告乙○○提起本件傷害告訴的目的，就是
    要讓被告乙○○的傷害罪成立，進而告訴人在臺灣臺中地方法
    院所提的撤銷贈與訴訟可以勝訴，所以他們甘冒偽證罪的風
    險，以上開情節讓被告乙○○獲罪等語，都是面對審判時的推
    托之詞，不足採信。被告2 人的傷害犯行，經過審理後，均
    堪認定，均應依法論罪科刑。
三、論罪科刑部分
  ㈠被告甲○○、乙○○的犯罪行為，都是犯了刑法第277 條第1 項
    之傷害罪。又所謂的家庭暴力，是指家庭成員間實施身體或
    精神上不法侵害之行為。而所謂的家庭暴力罪，則是指家庭
    成員間故意實施家庭暴力行為而成立其他法律所規定之犯罪
    ，家庭暴力防治法第2 條第1 款、第2 款分別定有明文。被
    告2 人與告訴人分別是「曾為直系姻親」、「前配偶」關係
    ，已詳如前面的說明，所以，被告2 人符合家庭暴力防治法
    第3 條第3 、1 款規定的家庭成員。被告2 人故意以暴力行
    為犯上開傷害罪，都是屬於上面所稱之家庭暴力罪。被告甲○○、乙○○基於同一個傷害的犯罪意思，分別持續對告訴人毆
    打、以蒼蠅拍抽打，造成上面多處傷害，分別都是侵害告訴
    人的身體法益，且被告2 人的行為於時間、空間上具有密接
    連續性，於一般社會觀念上難以強行區分，都應論以1 個行
    為，而均為接續犯。被告2 人分別出手毆打告訴人，時間非
    常接近，而且都是為了被告乙○○與告訴人的問題所衍生，被
    告甲○○又是被告乙○○的母親，基於護女心切，為被告乙○○出
    氣，乃可想見，所以，雖然沒有證據證明被告2 人有共同犯
    罪意思的謀劃，但在當時情形下，也可以想像被告2 人有默
    契上的犯罪意思聯絡，以致在客觀行為上彼此有所分擔，被
    告2 人應該成立刑法上的共同正犯。
  ㈡綜合審酌被告2 人都沒有任何犯罪前科，平素行為都屬良好
    ，有其等臺灣高等法院被告前案紀錄表可供參考。被告甲○○
    於本院審理中自承：為高中畢業的教育程度，我退休了，有
    2 個小孩，均已成年，母親還在，父親過世，現在沒有人需
    要我扶養等家庭、經濟狀況。被告乙○○則於本院審理中自承
    ：大學畢業的教育程度，我在○○縣政府擔任約僱人員，有1 
    個小孩，4 歲多，現在由我照顧，監護權是我，父母親都健
    在，我需要扶養父母、小孩等家庭、經濟狀況。被告2 人與
    告訴人原來是家庭成員關係，卻因為被告乙○○與告訴人的離
    婚後續問題，導致於當日發生擦槍走火的爭執，被告2 人因
    為無法控制情緒出手毆打告訴人，導致告訴人受到上開傷害
    ，被告2 人的行為實不應該。所幸，告訴人的傷勢並不算嚴
    重，然而考量被告甲○○雖然坦承自己的犯行，但隱匿了被告
    乙○○的犯行，而不願全盤吐露，然此為護女心切，尚屬情有
    可原；被告乙○○在本院審理時否認犯行，犯後態度不算良好
    等一切情狀，分別量處如主文所示之刑，並均諭知易科罰金
    之折算標準。
四、被告甲○○持蒼蠅拍毆打告訴人，原應諭知沒收該蒼蠅拍，但
    被告甲○○於本院審理中稱：該蒼蠅拍已經丟棄等語（見本院
    卷第186 頁）。考量上開蒼蠅拍並未扣案，而且亦非具有相
    當危險性或經濟價值的物品，應該是偶然間被告甲○○隨手拿
    取作為毆打告訴人的物品，難認為具有刑法上的重要性，所
    以就不宣告沒收，在此一併說明。
據上論斷，應依刑事訴訟法第299 條第1 項前段，判決如主文。
本案經檢察官柯文綾偵查起訴，檢察官林津鋒到庭執行職務。
中　　華　　民　　國　 109　　年　　9 　　月　　30　　日
                  刑事第五庭 　審判長法　官　張志偉
                                     法  官  郭振杰
                                     法  官  余珈瑢
以上正本證明與原本無異。
如不服本判決應於收受判決後20日內向本院提出上訴書狀，並應
敘述具體理由；其未敘述上訴理由者，應於上訴期間屆滿後20日
內向本院補提理由書（均須按他造當事人之人數附繕本）「切勿
逕送上級法院」。
告訴人或被害人如對於本判決不服者，應具備理由請求檢察官上
訴，其上訴期間之計算係以檢察官收受判決正本之日期為準。
中　　華　　民　　國　 109　　年　　9 　　月　　30　　日
                                     書記官  林柑杏
附錄法條：
刑法第277 條第1 項
傷害人之身體或健康者，處5 年以下有期徒刑、拘役或50萬元以
下罰金。